【裁判字號】    99,補,58
【裁判日期】    990305
【裁判案由】    遷讓房屋等
【裁判全文】
臺灣基隆地方法院民事裁定                99年度補字第58號
原      告  乙○○
上列原告與被告甲○○間請求遷讓房屋等事件，本院裁定如下：
    主  文
本件訴訟標的價額核定為新台幣陸拾萬元。
原告至遲應於前開核定訴訟標的價額之裁定確定後五日內，向本
院補繳第一審裁判費新台幣陸仟伍佰元。如逾期未補繳，即以裁
定駁回其訴。
    理  由
一、按提起民事訴訟，應依民事訴訟法第77條之1 第2 項、第77
    條之13規定，按訴訟標的起訴時之交易價額繳納裁判費，此
    為必備之程式；又原告之訴，有民事訴訟法第249 條第1 項
    所列各款情形之一，依其情形可以補正，審判長應定期間命
    其補正，為民事訴訟法第249 條第1 項所明定。次按以一訴
    附帶請求其孳息、損害賠償、違約金或費用者，計算訴訟標
    的價額時，不併計其價額；因財產權而起訴，其訴訟標的之
    金額或價額在新台幣（下同）10萬元以下部分，徵收1,000
    元，逾10萬元至100 萬元部分，每萬元徵收100 元；逾100
    萬元至1,000 萬元部分，每萬元徵收90元，逾1,000 萬元至
    1 億元部分，每萬元徵收80元，逾1 億元至10億元部分，每
    萬元徵收70元，逾10億元部分，每萬元徵收60元，其畸零之
    數不滿萬元者，以萬元計算，民事訴訟法第77條之2第2項及
    第77條之13定有明文；又依「臺灣高等法院民事訴訟、非訟
    事件、強制執行費用提高徵收數額標準」規定，訴訟標的之
    金額或價額逾10萬元部分，加徵原定數額10分之1。 另按原
    告起訴，除請求令被告遷讓承租之房屋外，並請求追償該房
    屋之欠租，其追償欠租部份係附帶主張孳息，於計算訴訟標
    的之價額時，欠租之數額不應併算其內；又民事訴訟法第77
    條之9 所謂因租賃權涉訟，係指以租賃權為訴訟標的之訴訟
    而言，其以租賃關係已經終止為原因，請求返還租賃物之訴
    ，係以租賃物返還請求權為訴訟標的，非以租賃權為訴訟標
    的，其訴訟標的之價額，應以租賃物之價額為準（最高法院
    29年上字第938 號、32年抗字第765 號判例可資參照）。
二、經查，原告起訴未據繳納裁判費，亦未載明其訴訟標的價額
    ，因原告主張其與被告間租賃期間已屆滿，請求被告將門牌
    號碼基隆市○○區○○街261 巷7 號號房屋遷讓返還原告，
    依前所述，自非屬民事訴訟法第77條之9 所稱因租賃權涉訟
    之情形，且原告係以房屋永久之占有回復為標的，其價額自
    應以該房屋之價值為準。原告雖未提出房屋課稅現值等證明
    ，然因兩造就上開房屋約定每月租金為5,000 元，而土地法
    第97條第1 項規定：「城市地方房屋之租金，以不超過土地
    及其建築物申報總價年息百分之10為限。」則依該規定以逆
    推知法推算，上開房屋之價額應為60萬元【計算式：
    5,000 元×12月÷10% ＝60萬元】；至於原告固併請求被告
    給付積欠之租金1 萬元及自民國98年10月16日起至交還前開
    房屋之日止，按月給付損害金5,000 元，惟依上開民事訴訟
    法第77條之2 第2 項之規定，此部分不予計入訴訟標的之價
    額，爰核定本件訴訟標的價額為60萬元，另依前開規定計算
    ，本件應徵第一審裁判費6,500 元。
三、當事人對於本院核定訴訟標的價額之裁定，得於10日內抗告
    ，原告至遲應於本院前開核定訴訟標的價額之裁定確定後5
    日內，向本院補繳第一審裁判費6,500 元。如逾期未補繳，
    即以裁定駁回其訴。
四、依民事訴訟法第77條之1 、第249 條第1 項但書規定，裁定
    如主文。
中    華    民    國    99    年    3     月    5     日
                  民事庭法  官  邰婉玲
以上正本係照原本作成。
如不服本裁定關於核定訴訟標的價額部分，應於送達後10日內向
本院提出抗告狀，並繳納抗告費新台幣1,000 元；其餘關於命補
繳裁判費部分，不得抗告。
中    華    民    國    99    年    3     月    5     日
                        書記官  王毓嫻

司法院資訊處製作；財團法人民間司法改革基金會備份。
